臺灣臺南地方法院民事裁定
111年度家親聲字第183號
聲  請  人  游士賢

相  對  人  劉慈惠
上列當事人間聲請改定未成年子女權利義務行使負擔事件，本院
裁定如下：
    主      文
兩造於婚姻關係存續期間回復共同生活前，兩造所生未成年子女
甲○○（民國○○○年○○月○○○日生）權利義務之行使或負擔均由相對
人任之。
其餘聲請駁回。
聲請費用由聲請人負擔。 　　
    理      由
一、本件聲請意旨略以：
（一）兩造於民國107年7月25日結婚，共同育有未成年子女甲○○
      （107年11月24日生），嗣因兩造相處不睦，相對人於109
      年12月13日攜子離家，並向臺灣嘉義地方法院（下稱嘉義
      地院）聲請對聲請人核發通常保護令，經嘉義地院於110
      年2月8日核發110年度家護字第28號通常保護令，命聲請
      人不得對相對人實施家庭暴力之行為、聲請人不得對相對
      人為騷擾之聯絡行為，並諭知兩造所生未成年子女甲○○權
      利義務之行使或負擔暫由相對人任之，及聲請人與未成年
      子女甲○○會面交往之方法，保護令有效期間為1年等。於
      上開保護令有效期間內，聲請人一年見不到未成年人甲○○
      4次，聲請人怕相對人不讓見未成年人甲○○，保護令有效
      期間已過，相對人仍不讓聲請人帶未成年人甲○○回家，聲
      請人之前有向本院聲請改定未成年子女權利義務行使負擔
      （本院110年度家親聲字第285號改定未成年子女權利義務
      行使負擔事件），並與相對人當庭簽立和解筆錄，約定有
      關未成年子女甲○○之親權歸屬靜待另案臺灣桃園地方法院
      （下稱桃園地院）審理中兩造離婚訴訟事件判決，及於該
      訴訟事件終結前聲請人與未成年子女甲○○會面交往之方法
      ，相對人才讓聲請人看未成年人甲○○，聲請人怕相對人又
      避不見面，不跟聲請人聯絡。兩造已分居達6個月以上，
      爰依民法第1089條之1規定，請求酌定親權等語。
（二）聲明：
　　1.兩造所生未成年子女甲○○權利義務行使負擔，改由聲請人
      單獨任之。
　　2.相對人應將未成年子女甲○○交付聲請人。
二、相對人則答辯略以：伊現在在水餃店工作，薪水比較高，時
    間也可以配合，小孩唸幼稚園都由伊接送，如有特殊情狀，
    水餃店也同意讓伊把小孩帶到水餃店一邊工作一邊照顧，先
    前於本院110年度家親聲字第285號改定未成年子女權利義務
    行使負擔事件伊與聲請人達成和解並約定小孩會面探視方法
    後，聲請人都沒有跟伊聯絡，伊聽說聲請人被通緝，伊有問
    律師和桃園地院的承審法官，應該是聲請人跟伊說什麼時候
    要探視小孩，不是伊去問聲請人，和解筆錄上也是清楚載明
    聲請人要探視小孩，要前2天通知伊，不是伊去聯絡聲請人
    等語。聲明：聲請駁回。
三、經查：
（一）按父母不繼續共同生活達六個月以上時，關於未成年子女
      權利義務之行使或負擔，準用第1055條、第1055條之1及
      第1055條之2之規定；但父母有不能同居之正當理由或法
      律另有規定者，不在此限，民法第1089條之1定有明文。
      又夫妻離婚者，對於未成年子女權利義務之行使或負擔，
      依協議由一方或雙方共同任之，未為協議或協議不成者，
      法院得依夫妻之一方、主管機關、社會福利機構或其他利
      害關係人之請求或依職權酌定之。法院為前條裁判時，應
      依子女之最佳利益，審酌一切情狀，尤應注意下列事項：
      子女之年齡、性別、人數及健康情形。子女之意願及人
      格發展之需要。父母之年齡、職業、品行、健康情形、
      經濟能力及生活狀況。父母保護教養子女之意願及態度
      。父母子女間或未成年子女與其他共同生活之人間之感
      情狀況。父母之一方是否有妨礙他方對未成年子女權利
      義務行使負擔之行為。各族群之傳統習俗、文化及價值
      觀。前項子女最佳利益之審酌，法院除得參考社工人員之
      訪視報告或家事調查官之調查報告外，並得依囑託警察機
      關、稅捐機關、金融機構、學校及其他有關機關、團體或
      具有相關專業知識之適當人士就特定事項調查之結果認定
      之。民法第1055條第1項、第1055條之1亦分別定有明文。
（二）查聲請人主張兩造為夫妻，目前婚姻關係仍存續中，惟兩
      造不繼續共同生活已達6個月以上等情，有兩造個人戶籍
      資料在卷可稽（本院111年度司家非調字第368號卷【下稱
      調368卷】二第5至11頁），且為相對人所不爭（本院111
      年度家親聲字第183號卷【下稱聲183卷】第61頁），則依
      前揭條文規定，聲請人聲請酌定未成年子女權利義務之行
      使或負擔，即屬有據。又兩造雖經另案提起離婚訴訟，現
      正於桃園地院審理中，惟訴訟既尚未終結，兩造婚姻關係
      是否消滅尚屬未定，而兩造分居狀態仍持續中，應認仍有
      酌定未成年子女權利義務行使負擔之必要。
（三）又聲請人前曾向本院聲請改定未成年子女甲○○之權利義務
      由其行使負擔，經本院以110年度家親聲字第285號改定未
      成年子女權利義務行使負擔事件受理，兩造並於111年3月
      17日達成和解，約定聲請人暫先撤回前開改定之聲請，兩
      造靜待刻繫屬於桃園地院另案離婚訴訟事件之判決，並約
      定聲請人與未成年子女甲○○會面交往之方法等情，業據本
      院職權調取上開案卷核閱無訛（下稱聲285卷）。依上開
      事件中本院囑託臺南市童心園社會福利關懷協會派員訪視
      相對人，所得綜合評估及具體建議為：「1.親權能力評估
      ：1.親權能力評估：相對人身心及健康狀況觀察無異，有
      工作收入及支持系統尚為穩定，尚可提供本身及滿足未成
      年人之基本生活所需。2.親職時間評估：相對人自陳自未
      成年人出生後即擔任生活照顧者，承擔養育之責及關照未
      成年人現階段之身心發展，對於未成年人作息及發展有一
      定程度之瞭解，尚可發揮親職效能；而相對人與未成年人
      間的互動狀況沒有機會觀察瞭解，未成年人對相對人的依
      賴程度需透過實地觀察評估，目前客觀資訊不足。3.照護
      環境評估：相對人能以維持居家環境的穩定性為首要考量
      ，家庭居住環境安排的穩定尚堪符合未成年人基本需求，
      無不利未成年人成長之處。4.親權意願評估：相對人有行
      使親權及擔任同住方之意願，願履行親職，能盡到對未成
      年人養育之責，瞭解會面交往之必要性，但積極促成會面
      的善意不足，對於未成年人之照顧安排未有納入非同住方
      之角色任務及積極促進、提升非同住方參與、責任，善意
      父母舉措有待提升。5.教育規劃評估：相對人有工作收入
      可維持基本家庭經濟，未成年人的事務由相對人主導決策
      ，相對人尚能妥善安排未成年人的照顧責任，並依未成年
      人年紀、學制保障其就學權益，此外對未成年人的教育規
      劃尚無具體藍圖，缺乏對未成年人不同發展階段的預先規
      劃、具體執行、實踐方式之體現。建議兩造需學習磨合『
      父母分工，合作親權』的模式，共同參與未成年子女的成
      長及教養工作。6.未成年子女意願之綜合評估：無，未成
      年人未滿7歲，為無行為能力之人。綜合以上，相對人於
      健康、經濟及非正式支持系統等方面尚為穩定，處理未成
      年人之事堪認積極，可滿足未成年人的基本生活照顧條件
      ，過往即為未成年人之主要照顧者，於子女照顧方面頗具
      自信且願履行親權，具備積極主動態度及高度監護意願，
      監護動機亦為正向目的…」等語，有該會111年3月1日南市
      童心園（監）字第11121126號函檢送之改定親權與改定監
      護訪視報告在卷可參（聲285卷第93至98頁）。另經本院
      囑託桃園市助人專業促進協會派員訪視聲請人，所得親權
      之建議及理由為：「1.本案為酌定親權案件，本會訪視相
      對人（即本案聲請人）一方。2.本案相對人與聲請人（即
      本案相對人）自婚後即同住於相對人父親住所，並育有未
      成年子女1人，相對人對於未成年子女照顧態度積極，有
      些許照顧經驗，且有家庭照顧資源可共同協助照顧未成年
      子女，過往為家中主要經濟收入來源，經濟狀況穩定，並
      有妥善就醫照護與教育規劃，惟相對人表達難與聲請人共
      同撫育未成年子女之想法，且無意願與聲請人共同負擔未
      成年子女撫育費用，評估相對人雖具備基本親權能力，但
      對親權之理解與認知有待修正，建議參與親職教育課程，
      培養友善父母、合作父母等觀念，以維護兒童受父母親共
      同撫育之權益。3.相對人有積極爭取親權之意願，惟曾有
      違反保護令裁定之行為，且有將未成年子女視為所有物之
      疑慮，與聲請人互為搶奪之可能，恐令子女陷入兩造紛爭
      之疑慮，評估其善意態度有明顯提升之空間，建議參與親
      職講座提升其善意父母態度與知能，並視其參與親職課程
      、是否給付撫育費用及後續會面探視之執行情形，再行評
      估其親權之適任程度…」等語，有該協會110年7月8日助人
      字第1100321號函檢附社工訪視（酌定親權調查）報告在
      卷可佐（聲285卷第31至39頁）。
（四）按法院依法為未成年子女酌定或改定權利義務之行使或負
      擔之人時，對已發生家庭暴力者，推定由加害人行使或負
      擔權利義務不利於該子女，家庭暴力防治法第43條定有明
      文。本件聲請人前經嘉義地院核發110年度家護字第28號
      通常保護令，命聲請人不得對相對人實施家庭暴力之行為
      、聲請人不得對相對人為騷擾之聯絡行為，並諭知兩造所
      生未成年子女甲○○權利義務之行使或負擔暫由相對人任之
      ，及聲請人與未成年子女甲○○會面交往之方法，保護令有
      效期間為1年等情，有上開通常保護令存卷可參（調368卷
      二第45至55頁），依法推定由其行使或負擔權利義務不利
      於未成年子女。本院審酌上情，並審酌上開訪視報告內容
      ，暨未成年子女甲○○為107年生，年僅約4歲，且自出生以
      來始終由相對人擔任主要照顧者，依幼年從母、繼續性原
      則，基於未成年子女最佳利益之考量，認未成年人甲○○權
      利義務之行使或負擔均由相對人任之較為適當，爰裁定如
      主文第1項所示。
（五）又本院既已酌定未成年人甲○○權利義務之行使或負擔均由
      相對人任之，聲請人請求相對人交付未成年子女甲○○，顯
      屬無據，應予駁回，爰裁定如主文第2項所示。
（六）本件裁判基礎已臻明確，兩造其餘攻擊防禦方法及舉證，
      於裁定結果無影響，爰不予一一論列，併此敘明。
四、依家事事件法第104條第3項，裁定如主文。 
中　　華　　民　　國　　111 　年　　10　　月　　11　　日
                  家事法庭法　官　許嘉容
以上正本係照原本作成。　　　　　　　　　
如不服本裁定，應於送達後10日內向本院提出抗告狀，並繳納抗
告費新臺幣1,000元。
中　　華　　民　　國　　111 　年　　10　　月　　11　　日
                          書記官  李雅涵